臺灣高等法院刑事判決　　　　　　　　　　　　　　九十三年度上易字第六六六號
　　上　訴　人　台灣板橋地方法院檢察署檢察官
　　上　訴　人
　　即　被　告　乙○○
右上訴人因贓物等案件，不服臺灣板橋地方法院九十二年度訴緝字第一五六號，中華
民國九十三年三月四日第一審判決（起訴案號：臺灣板橋地方法院檢察署八十九年度
偵字第一五五四七號、第一五八０八號、第一九０八八號），提起上訴，本院判決如
左：
    主  文
上訴駁回。
    事  實
一、乙○○前因妨害自由案件，經本院以八十五年度上更字第五七八號判處有期徒刑
    六月確定，甫於民國（下同）八十七年三月十七日因縮短刑期執行完畢。
二、詎乙○○猶不知悔改，復與成年人甲○○（此部分共同收受贓物犯行，業經原審
    法院於九十一年五月十七日以八十九年度訴字第二一三三號判處有期徒刑六月，
    甲○○不服提起上訴，經本院以九十一年度上易字第二五六九號撤銷原判決，改
    判有期徒刑六月確定在案）均明知財團法人日盛文教基金會（以下簡稱：日盛基
    金會）所有、原車牌號碼ＥＵ─九九九五號、於八十七年七月十三日失竊、引擎
    號碼及車體號碼均經變造、並改懸掛不知情之案外人翁正忠所出售之ＥＶ─五五
    九九號真實車牌兩面之車輛，係來路不明之贓車，竟基於共同收受贓物之犯意聯
    絡，於八十七年七月十三日至同年十月三十一日間某日，在不詳地點自不詳姓名
    年籍之成年人處予以收受。旋於八十七年十一月一日，共同以新臺幣（下同）三
    十六萬元之價格，在臺北縣三重市○○街三一二號前，出售該贓車予知情之呂易
    錫（呂易錫故買贓物犯行，另經原審法院以八十九年度訴字第二一三三號判處有
    期徒刑六月確定），並推由乙○○以個人名義與呂易錫簽訂汽車買賣契約書，而
    由呂易錫先後交付買賣價金二十四萬元予乙○○，另餘款十二萬元則由呂易錫交
    付其舊車予甲○○以資抵充。嗣經警於八十九年二月十四日下午五時，循線在臺
    北縣三重市○○街六號前查獲，經電解該車之車體號碼後，始查獲上情。
三、案經苗栗縣政府警察局通霄分局移送臺灣苗栗地方法院檢察署呈請臺灣高等法院
    檢察署令轉臺灣板橋地方法院檢察署檢察官，以及臺北市政府警察局中山分局移
    理  由
一、訊據上訴人即被告乙○○不否認曾於八十七年十一月一日之買賣契約書上簽名擔
    任出賣人之情，僅矢口否認有何收受贓物犯行，辯稱：本件懸掛ＥＶ─五五九九
    號車牌之車輛如何而來，伊均不知情，亦非由伊出售予呂易錫，但該車被查出是
    借屍還魂後，伊與甲○○便談好以十萬元以下之代價，由伊扛罪，始於八十九年
    八月三十日後之某日填寫前揭契約書云云。經查：
(一)警方於八十九年二月十四日下午五時，在臺北縣三重市○○街六號前查獲呂易錫
    所有之自小客車，原車牌號碼為ＥＵ─九九九五號、引擎號碼為ＡＡ─ＡＨ１４
    ９４４號、車體號碼為５ＥＢ─６０６６號、三陽廠牌、１９９７c.c.、一九九
    五年份、淺棕色之自用小客車，係日盛基金會所有，於八十七年七月十三日上午
    七時三十分許，在臺北市○○路○段八十八號前發現失竊之事實，業據證人即富
    邦產物保險股份有限公司理賠專員丙○○於八十九年四月八日警詢中陳述明確（
    見臺灣苗栗地方法院檢察署八十九年度偵字第三七四三號偵查卷宗影卷第四頁至
    第六頁）。另證人即日盛基金會科員林長青於八十九年十月二十四日偵查中亦為
    相同之證述（見臺灣板橋地方法院檢察署八十九年度偵字第一九０八八號偵查卷
    宗影卷第十二頁至第十三頁），並有日盛基金會原始車籍登記資料、富邦產物保
    險股份有限公司汽車被竊理賠申請書及車輛竊盜查詢表在卷可參（分見臺灣板橋
    地方法院檢察署八十九年度偵字第一九０八八號偵查卷宗影卷第十四、十五、十
    六頁至第十七頁、臺灣苗栗地方法院檢察署八十九年度偵字第三七四三號偵查卷
    宗影卷第三十二頁），則上開車輛確屬贓車之事實，堪以認定。
(二)前揭車輛之引擎號碼、車身號碼經不詳姓名之人予以變造後，改懸掛原為翁正忠
    所有車號ＥＶ─五五九九號車牌兩面之事實（該車係翁某於八十七年七月七日（
    原審誤為十日）因事故以十五萬元出售全車），亦據證人翁正忠分別於警詢、偵
    查及原審九十年八月二日訊問時證述綦詳（見臺灣苗栗地方法院檢察署八十九年
    度偵字第三七四三號偵查卷宗影卷第七頁至第十頁、臺灣板橋地方法院檢察署八
    十九年度偵字第一九０八八號偵查卷宗影卷第十八頁至第二十一頁、原審八十九
    年度訴字第二一三三號刑事卷宗影卷(一)第一三四頁至第一三七頁），並有車身號
    碼電解前後照片及苗栗縣警察局九十年八月二十一日苗警刑鑑字第４５２４５號
    函附卷可考（見上開臺灣苗栗地方法院檢察署偵查卷宗影卷第二十六頁至第二十
    八頁、原審八十九年度訴字第二一三三號刑事卷宗影卷(一)第一四三頁至第一四五
    頁），是呂易錫所有之上開車輛，於警方查獲當時其車身號碼業經變造而懸掛真
    正車牌之事實，亦足堪認定。
(三)呂易錫購得系爭車輛之經過，業據同案被告呂易錫於警詢、偵查中指陳確係向被
    告購買明確（見臺灣苗栗地方法院檢察署八十九年度偵字第三七四三號偵查卷宗
    影卷第十六頁至第十八頁、臺灣板橋地方法院檢察署八十九年度偵字第一九０八
    八號偵查卷宗影卷第九頁至第十一頁），並於原審九十年一月十一日訊問時陳稱
    ：簽約當天伊拿了十五萬元現金予乙○○，伊拿
    辦車輛的過戶，辦好了伊再拿九萬元給乙○○，合計只給乙○○二十四萬元，因
    為伊的舊車被甲○○牽走，牽去賣了十二萬元等語（見原審八十九年度訴字第二
    一三三號刑事卷宗影卷(一)第十八頁、第十九頁）；證人呂易錫再於原審九十三年
    二月十九日審理時到庭結證稱：伊之前不認識乙○○，因為伊之前的車子壞掉了
    ，到臺北縣三重市○○街一家保養廠保養車子，但修復需要一大筆錢，乙○○過
    來跟伊說他有車子要賣，談完後沒幾天，乙○○就把車子開到仁愛街給伊看，價
    格說是三十幾萬，契約上所載的出賣人就是乙○○，是在辦好過戶手續才簽契約
    ，簽契約距離伊決定買車子的時間約間隔一個月以上，不到二個月，因為伊之前
    沒有買過中古車，不知道要簽約，後來人家告知，伊才跟伊弟弟（即甲○○）說
    伊要找乙○○補簽，甲○○應該認識乙○○，因為要補簽買賣契約書時，就是甲
    ○○幫伊聯絡乙○○的，伊有當場看著乙○○簽契約，伊可以確定賣車子的人就
    是在庭之被告乙○○等語（見原審卷第五三至五五頁）。另證人甲○○亦於原審
    上揭期日審理時到庭證述：伊告訴呂易錫說乙○○有一輛車要賣，問伊要不要買
    ，車子是伊介紹呂易錫向乙○○買的等語（見原審卷第五六頁）。而被告前於八
    十九年七月二十七日警詢時，已自白：呂易錫持有之八十七年十一月一日之汽車
    買賣契約書是伊本人所簽名，因為伊與甲○○共同從事贓車借屍還魂之不法情事
    ，伊負責拆車零件、組裝及簽訂買賣契約，供甲○○拿去購買贓車之用等情不諱
    （見臺灣苗栗地方法院檢察署八十九年度偵字第三七四三號偵查卷宗影卷第二十
    頁），並於原審審理中，在九十年二月十四日出具自白書一份，表明系爭懸掛Ｅ
    Ｖ─五五九九號車牌之自用小客車，確係伊出售予呂易錫之情無訛（見原審八十
    九年度訴字第二一三三號刑事卷宗影卷(一)第三十頁至第三十一頁），復有被告與
    呂易錫於八十七年十一月一日簽訂之買賣合約書一份在卷可稽（見同上臺灣苗栗
    地方法院檢察署偵查卷宗第二十二頁），足認被告確係與甲○○於八十七年七月
    十三日至十月三十一日間某日，於不詳地點由不詳之人處收受前揭車輛後，再共
    同出售予呂易錫，並推由乙○○擔任出買人，出面與呂易錫締結買賣契約無訛。
(四)被告雖辯稱：伊係為甲○○扛罪，才會於警方查獲呂易錫駕駛贓車後，出面與呂
    易錫訂定契約，並出具九十年二月十四日之自白書，雙方約好代價是十萬元以下
    ，甲○○已交付六萬元，其餘尾款並未收到，是在八十九年八月三十日伊被羈押
    交保後才簽契約書，不是八十七年十一月一日簽定的云云。惟查：被告自八十九
    年六月七日起，即另因原審法院八十八年度易字第三０六０號竊盜案件經羈押於
    臺灣臺北看守所，迄同年八月二十九日始經釋放，惟釋放後又迭經通知未到庭，
    有逃亡之事實，再經原審法院於九十年六月十五日發布通緝，有司法院全國線上
    查詢在監所最新資料報表一紙在卷可參，並經原審調取上該八十八年度易字第三
    ０六０號刑事卷宗核閱無訛。然被告於八十九年七月二十七日經苗栗縣警察局通
    霄分局員警前往臺灣臺北看守所詢問時，即已自承：呂易錫持有之八十七年十一
    月一日所簽定之汽車買賣契約書，係伊本人所簽名，因為伊與甲○○共同從事贓
    車借屍還魂之不法情事，伊負責拆車零件、組裝及簽訂買賣契約，供甲○○拿去
    購買贓車之用等情不諱，顯見被告於八十九年七月二十七日經訊問時，該份買賣
    契約書已經存在，則被告於原審審理時辯稱：買賣契約書係伊於八十九年八月三
    十日交保後才寫的云云（原審卷第六一頁），並非事實。再者，甲○○自八十九
    年八月二十日起，即因毒品、恐嚇、竊盜等案件，入監觀察勒戒或執行徒刑，並
    自九十年七月五日起由原審予以羈押，迄同年八月二日始改以十五萬元具保停止
    羈押當庭釋放，另有甲○○之本院被告全國前案紀錄表各一份在卷供憑，對照被
    告係於八十九年六月七日起遭羈押，至八十九年八月三十日始經釋放之情以觀，
    被告八十九年八月三十日經釋放出監所時，甲○○已在監所執行，又焉有可能相
    約商討由被告扛罪之事宜？況依被告所述情節，甲○○迄今均未給付尾款完畢，
    則在此情形下，被告自無可能在找不到甲○○、無法確保取得期約利益之情形下
    ，仍向法院自白犯罪，然被告竟辯稱：伊於九十年二月十四日寫自白書時，尾款
    還沒有拿到，自白書是伊自願寫的，那時伊找不到甲○○，但伊想先寫自白書，
    讓他們沒有事情，以後再跟他拿尾款等情，明顯悖於事理常情，足認被告辯稱：
    伊係為甲○○扛罪才自白收受贓物云云，洵屬事後卸責之詞，並非可採。
(五)綜上所述，本案事證明確，被告犯行堪以認定，應依法論科。
二、核被告所為，係犯刑法第三百四十九條第一項之收受贓物罪。被告就上開犯行，
    與甲○○有犯意之聯絡及行為之分擔，為共同正犯。又被告前曾因妨害自由案件
    ，經本法院以八十五年度上更字第五七八號判處有期徒刑六月確定，甫於八十七
    年三月十七日因縮短刑期執行完畢，有本院被告全國前案紀錄表一份在卷足參，
    其受有期徒刑之執行完畢，五年內再犯本件有期徒刑以上之罪，為累犯，應依法
    加重其刑。
三、原審依刑法第二十八條、第三百四十九條第一項、第四十七條，罰金罰鍰提高標
    準條例第一條前段，審酌被告明知為贓車仍收受後轉賣圖利之犯罪動機、目的、
    手段，上開自用小客車價值不低，且轉賣後造成被害人追贓困難，犯罪所生之損
    害非輕，及犯罪後虛詞掩飾，態度尚難謂佳等一切情狀，論處被告共同收受贓物
    罪，累犯，量處有期徒刑七月之刑。本院核其認事用法均無不合，被告猶執陳詞
    上訴否認犯罪，核無理由，應予駁回。
四、公訴意旨另以：被告乙○○另與甲○○基於犯意之聯絡，於收受前揭原屬日盛基
    金會所有車牌號碼ＥＵ─九九九五號、於八十七年七月十三日失竊之贓車後，擅
    將該車之引擎號碼ＡＡ˙ＡＨ１４９４４號、車身號碼５ＥＢ─６０６６號除去
    ，分別偽造成ＡＡ˙ＡＨ２２８０４號、５ＪＢ７５５１４號，因認被告涉犯刑
    法第二百十六條、第二百十二條之行使變造特種文書罪嫌。然按犯罪事實應依證
    據認定之，無證據不得認定犯罪事實，刑事訴訟法第一百五十五條第二項定有明
    文；又被告或共犯之自白，不得作為有罪判決之唯一證據，仍應調查其他必要之
    證據，以察其是否與事實相符，同法第一百五十六條第二項亦有明定。訊據被告
    堅詞否認有此部分犯行，而觀諸檢察官所提出之車輛車牌失竊作業查詢表、車身
    號碼電解前後照片及苗栗縣警察局九十年八月二十一日苗警刑鑑字第４５２４５
    號函，僅足以證明懸掛ＥＶ─五五九九號車牌之車輛，引擎號碼為ＡＡ─ＡＨ２
    ２８０４號、車身號碼為５ＪＢ─５５１４號，經分別電解，引擎號碼無法重現
    ，另車身號碼電解後隱約顯示出５ＥＢ─６０６６號之情，對於究係何人變造車
    身號碼、引擎號碼，則尚乏其據。且證人翁正忠於原審九十年八月二日訊問時，
    要求當庭指認被告是否即為當時向其買車之人，明白證稱被告並非向其買車之人
    （見原審八十九年度訴字第二一三三號刑事卷宗影卷(一)第一三四頁至第一三七頁
    ），且呂易錫所有之上開車輛，於警方查獲當時其車身號碼業經變造，已如前述
    ，則自翁正忠起始，至呂易錫為警查獲時止，上開車輛顯亦轉手數次。雖被告於
    八十九年七月二十七日警詢時陳稱：伊於八十八年十一月份即開始與「阿德」共
    同從事贓車借屍還魂之不法情事，其於九十年二月十四日之自白書中，亦供稱：
    這部雅哥棕色是我在淡水向原車主買事故車，我自己再用另一部雅哥棕色還魂等
    情，惟被告此自承有與甲○○共同從事贓車借屍還魂之不法情事，亦僅屬被告單
    一之自白，並無其他證據足資證明上開車輛所遭變造車身及引擎號碼，即係被告
    所為，而非出自於他人之手，故若無其他證據足資佐證，此被告之自白，仍不得
    採為判決之基礎。況被告嗣於原審九十三年二月十九日審理時，又改口稱：「（
    在警詢中說有與甲○○從事借屍還魂的工作是何意？）我以前是有在做沒錯，是
    八十八年的事，我叫蔡政宏去偷車回來，我在買事故車頂替，但沒有與甲○○一
    起做，只是叫德（即甲○○）一起幫忙偷車，但他沒有答應，所以我才會改叫蔡
    政宏作。」等情，其供詞先後反覆，且與本件犯罪時間應係八十七年七月十三日
    至同年十月三十一日間某日之情節有所不符，亦難認其此部分自白為真實可採，
    自不得以被告上開所述，即逕為不利於被告之認定。此外復查無其他積極證據足
    證被告有變造引擎號碼、車身號碼並據以行使之犯行，惟原審以公訴意旨認此部
    分犯行與前揭論罪科刑之收受贓物罪部分，有牽連犯之裁判上一罪關係，不另為
    無罪之諭知，經核原審就此部分之認事用法均無違誤，被告就此有關係部分之上
    訴，亦無理由，應併駁回。又檢察官上訴意旨認：被告於八十九年七月二十七日
    警詢時，已自白：呂易錫持有之八十七年十一月一日之汽車買賣契約書是伊本人
    所簽名，因為伊與甲○○共同從事贓車借屍還魂之不法情事，伊負責拆車零件、
    組裝及簽訂買賣契約，供甲○○拿去購買贓車之用等情不諱，顯見被告係以「還
    魂」之方式，竊取他人車輛後，再購買事故、報廢車，再依購得車輛之車籍資料
    重新打造竊得車輛之車身、引擎號碼，而認原審判決未認定被告涉嫌偽造車身、
    引擎號碼之偽造文書犯行，顯屬未洽，並認若被告所涉偽造引擎號碼及車體號碼
    之偽造文書犯行成立，則與另案九十二年度易緝字第一六八號案，有連續之一罪
    關係，而指摘原判決不當，惟此部分既查無其他積極證據足證被告有變造引擎號
    碼、車身號碼並據以行使之犯行，業如上述，此外，被告復否認有竊盜犯行，而
    刑事訴訟上證明之資料，無論其為直接或間接證據，均須達於通常一般之人均不
    致有所懷疑，而得確信其為真實之程度，始得據為有罪之認定，若其關於被告是
    否犯罪之證明未能達此程度，而有合理懷疑之存在，致使無從形成有罪之確信，
    根據「罪證有疑，利於被告」之證據法則，即不得遽為不利被告之認定，最高法
    院七十六年著有臺上字第四九八六號判例足資參照。本件既無證據證明上開車輛
    係被告所竊，及遭變造車身及引擎號碼，確係被告所為，自不得以推斷之詞，認
    被告犯有檢察官上訴所指罪名，檢察官之上訴，為無理由，併此敘明。
據上論斷，應依刑事訴訟法第三百六十八條，判決如主文。
本案經檢察官沈世箴到庭執行職務。
中　　　華　　　民　　　國　　九十三　　年　　　六　　　月　　  十  　　日
                              臺灣高等法院刑事第九庭
                                    審判長法　官  李  文  成
                                          法　官  周  盈  文
                                          法　官  官  有  明
右正本證明與原本無異。
不得上訴。
                                          書記官  林  蓓  瑜
中　　　華　　　民　　　國　　九十三　　年　　　六　　　月　　 十一 　　日
附錄：本案論罪科刑法條全文
刑法第三百四十九條：
收受贓物者，處三年以下有期徒刑、拘役或五百元以下罰金。
搬運、寄藏、故買贓物或為牙保者，處五年以下有期徒刑、拘役或科或併科一千元以
下罰金。
因贓物變得之財物，以贓物論。
